臺灣高等法院臺南分院刑事判決　　 100年度上更(一)字第76號
上　訴　人
即　被　告　潘室名
指定辯護人　本院公設辯護人　簡松柏
上列上訴人因強盜案件，不服臺灣雲林地方法院98年度訴字第12
0號中華民國98年6月30日第一審判決（起訴案號：臺灣雲林地方
法院檢察署97年度偵字第1642號），提起上訴，經本院98年度上
訴字第 832號判決後，由最高法院第一次發回更審，本院判決如
下：
    主  文
上訴駁回。
    事  實
一、緣潘室名與陳香如曾為男女朋友，陳伯旺及陳李秀菊為陳香
    如之父母，潘室名及陳香如並於民國94年12月間生下一女潘
    宣宏（起訴書誤載為潘宜宏），嗣二人因故分手後，潘室名
    為求挽回不成，復認陳李秀菊從中離間二人感情，竟對陳李
    秀菊心生恨意，潘室名遂於96年12月4日上午9時許，與其兄
    潘秋明（另案由台灣雲林地方法院《下稱雲林地院》審理）
    。至陳李秀菊及陳伯旺位於雲林縣麥寮鄉○○村○○路56之
    ３號之租屋處（即陽光小築）內（涉及侵入住宅罪部分，未
    據告訴），向陳李秀菊及陳伯旺要求交出其女兒潘宣宏遭到
    拒絕後，雙方隨即發生激烈爭吵，嗣陳伯旺之友人戴聰原應
    陳伯旺電話求援前來相助時，潘室名與潘秋明竟共同基於傷
    害之犯意聯絡，由潘秋明持客觀上足以對人之生命、身體、
    安全構成威脅而具有危險性之水果刀１把（未扣案），抵住
    戴聰原脖子，並由潘室名持客觀上足以對人之生命、身體、
    安全構成威脅而具有危險性之鐵鎚１把（未扣案），毆打戴
    聰原身體。其間，潘室名與潘秋明見戴聰原上衣右側口袋放
    置物品，進而共同基於意圖為自己不法所有之犯意聯絡，以
    前述潘秋明持水果刀抵住戴聰原脖子，潘室名持鐵鎚毆打戴
    聰原之強暴方式，致戴聰原腿部受傷無法行走及不能抗拒之
    下，而由潘室名伸手進入戴聰原上衣右側口袋強取戴聰原所
    有之現金新臺幣（下同）一萬元，戴聰原見狀雖試圖奮力以
    雙手抵擋，然因受傷力有未逮，仍讓潘室名強取得手。潘室
    名及潘秋明於上開強取現金過程中，仍接續上開傷害、強暴
    之犯意，不間斷以由潘秋明徒手、潘室名持鐵鎚之方式，毆
    打戴聰原全身，致戴聰原受有右脛骨開放性骨折、左頭部挫
    傷血腫約4×5公分、顏面多處挫裂傷、前胸挫傷血腫約7×4
    公分、左上腹挫傷血腫、右下腿挫裂傷約 2公分、左肘與左
    前臂挫傷及右肘挫傷等傷害。
二、案經戴聰原訴由雲林縣警察局臺西分局報告臺灣雲林地方法
    院檢察署檢察官偵查起訴。
    理  由
壹、程序方面
一、本院審理範圍
    本件檢察官起訴被告(一)強盜、傷害戴聰原；(二)傷害及妨害自
    由陳李秀菊；(三)恐嚇陳李秀菊等三部分，經原審法院認上開
    (一)、(二)犯罪成立，被告被訴恐嚇危害安全罪部分則經原審諭
    知無罪。經本件檢察官僅係被告被訴恐嚇危害安全無罪部分
    提起上訴，而被告則對其有罪部分提起上訴，經本院上訴審
    （98年度上訴字第 832號）審理結果，維持原判決而駁回檢
    察官及被告之上訴，檢察官對於被告被訴恐嚇危害安全無罪
    部分未再上訴而告確定，被告對於有罪部分（即前述(一)、(二)
    ）均提起上訴，由最高法院將被告被訴(一)強盜、傷害戴聰原
    部分撤銷發回；另(二)傷害及妨害自由陳李秀菊部分則駁回被
    告之上訴而告確定，是本院自僅就被告上訴之被訴(一)強盜、
    傷害戴聰原有罪部分予以審理，合先敘明。
二、本件上訴人即被告現因另案通緝中，住居所不明，經本院公
    示送達，合法通知（本院卷第74至77頁、第140至143頁），
    無正當理由不到庭，爰不待其陳述逕行判決。
貳、關於證據能力方面
一、按被告以外之人於審判外之陳述，雖不符前四條之規定，而
    經當事人同意於審判程序作為證據，法院審酌該言詞陳述或
    書面陳述作成時之情況，認為適當者，亦得為證據，刑事訴
    訟法第159條之5定有明文。
二、查被告雖未於本院審理時到庭就本案證據方法表示意見，惟
    本案犯罪事實之證據方法，雖被告及其辯護人於原審準備程
    序時除爭執證人戴聰原、陳李秀菊及許登期等人之警詢筆錄
    無證據能力外其他則無意見，但被告及其辯護人於本院上訴
    審準備程序及審判期日時，再經提示上開證據予檢察官、被
    告及辯護人則表示全部證據能力均無意見，嗣本院準備程序
    中，並經一一提示予檢察官及被告之辯護人亦均表示同意列
    為本案證據（本院卷第64、65頁）。
三、又查，本件證人陳李秀菊、陳伯旺、戴聰原、許登期於警詢
    之證述，經核均係由警方先告知得行使之權利及夜間得拒絕
    接受訊問等情，而經其等同意後始接受訊問，且經警方先訊
    問相關案情，由其等一一陳述後，始經記載於偵訊筆錄之中
    ，嗣經閱覽筆錄無訛，再按捺指印所制作完成，全程並經錄
    音存證等情，足見警詢筆錄確係本於其等之陳述內容所制作
    ，且符合取證之合法程序，是認上開證人於警詢中所為之供
    述證據，依其等作成時之情況，應為適當，經同意列為證據
    ，自得採為證據。
四、再查，證人戴聰原、許登期於檢察官偵訊中所為之陳述，係
    以證人之身分具結作證，而現階段刑事訴訟法規定檢察官代
    表國家偵查犯罪、實施公訴，依法其有訊問被告、證人，且
    證人須經具結，偵訊時均能遵守法律規定，不致違法取供，
    其可信度極高，職是，被告以外之人前於偵查中已具結而為
    證述，除反對該項供述得具有證據能力之一方，已釋明「顯
    有不可信之情況」之理由外，不宜遽指該證人於偵查中之陳
    述不具證據能力。是以，上開證人於偵查中所為之陳述，雖
    屬傳聞證據，然其於偵查中所為證言，既經具結，符合取證
    之合法程序，而被告及其辯護人均未能釋明上開陳述有何「
    顯不可信之情況」，且於客觀之外部情狀上，難認有何顯不
    可信之情狀，依刑事訴訟法第159條之1第 2項規定，應為傳
    聞證據之例外，具有證據能力。
五、綜上所述，本院審酌上開證據製作時之情況，並無違法不當
    之情事，其證據之取得過程亦無瑕疵，認為以之作為證據應
    屬適當，與本案待證事實間復具有關連性，並經檢察官、被
    告及辯護人均表示同意列為證據，揆諸前開規定，應認該等
    供述證據符合傳聞證據之例外，自屬具有證據能力。
六、另按醫師執行醫療業務時，不論患者是因病尋求診療，或因
    特殊目的而就醫，醫師於診療過程中，應依醫師法之規定，
    製作病歷，此一病歷之製作，均屬醫師於醫療業務過程中所
    須製作之紀錄文書，而且每一醫療行為均屬可分，因其接續
    之看診行為而構成醫療業務行為，其中縱有因訴訟目的，例
    如被毆傷而尋求醫師之治療，對醫師而言，仍屬其醫療業務
    行為之一部分，仍應依法製作病歷，則該病歷仍屬業務上所
    製作之紀錄文書，與通常之醫療行為所製作之病歷無殊，自
    屬刑事訴訟法第159條之4第2 款所稱從事業務之人於業務上
    所須製作之紀錄文書，而診斷證明書係依病歷所轉錄之證明
    文書，自仍屬本條項之證明文書（最高法院97年度臺上字第
    666號裁判要旨參照）。查卷附之全民醫院96年12月4日、97
    年3月28日出具之甲種診斷證明書、澄清綜合醫院98年2月19
    日、96年12月21日出具之診斷證明書各1紙（警卷第 31頁、
    偵卷第40頁、原審卷第152、153頁），均為負責診斷傷勢、
    照顧之醫護人員，依其所見所為之紀錄文書，核其本質，雖
    係被告以外之人於審判外之書面陳述，惟因係從事業務之醫
    師、護士於醫療業務上所製作之紀錄文書，且無顯不可信之
    情況，依刑事訴訟法第 159條之4第2款之規定，得為證據，
    併予敘明。
參、認定犯罪事實所憑之證據及理由
一、訊據上訴人即被告潘室名固坦承與其兄潘秋明於96年12月 4
    日上午9 時許，在雲林縣麥寮鄉○○村○○路56之3 號之陳
    李秀菊租屋處外，有與被害人戴聰原發生扭打爭執，且被告
    有持鐵鎚毆打被害人戴聰原之事實，惟均矢口否認有何攜帶
    兇器傷害及強盜犯行，並辯稱：鐵鎚不是我帶去的，上開鐵
    鎚係戴聰原帶至現場，我為防衛始奪下上開鐵鎚，我亦未強
    盜戴聰原之現金1 萬元云云。
二、經查被告潘室名與其兄潘秋明於96年12月4日上午9時許，在
    雲林縣麥寮鄉○○村○○路56之3 號之陳李秀菊租屋處外，
    與被害人戴聰原發生扭打爭執，且被告有持鐵鎚毆打被害人
    戴聰原，致戴聰原受有右脛開放性骨折、左頭部挫傷血腫約
    4×5公分、顏面多處挫裂傷、前胸挫傷血腫約7×4公分、左
    上腹挫傷血腫、右下腿挫傷約 2公分、左肘與左前臂挫傷及
    右肘挫傷等傷害等情，迭據被告潘室名於警詢、檢察官偵查
    、原審及本院上訴審審理時均坦白承認，核與同案被告潘秋
    明所自承與告訴人戴聰原發生爭執及扭打之過程；證人即告
    訴人戴聰原所證述當天受被告與同案被告潘秋明二人毆打之
    情節大致相符，亦有全民醫院96年12月4 日出具之甲種診斷
    證明書1 紙在卷可稽（警卷第31頁）。依上開補強證據，足
    資擔保被告潘室名前述該部分自白，與事實相符，應堪認該
    部分可信屬實。
三、被告潘室名雖矢口否認有攜帶兇器傷害及強盜之犯行，並以
    前詞置辯，是本院所應審認者為：(一)被告潘室名是否攜帶鐵
    鎚1把至案發現場，由共犯潘秋明有持水果刀1把，抵住戴聰
    原脖子，並由被告持鐵鎚 1把，毆打戴聰原全身致傷？(二)被
    告潘室名與潘秋明是否共同意圖為自己不法所有，利用告訴
    人戴聰原遭其等毆打受有傷害而不能抗拒之下，強取戴聰原
    上衣右側口袋之現金一萬元得手？(三)被告潘室名與潘秋明是
    否有意圖不法所有之強盜犯意聯絡？
四、被告潘室名於上開時間，攜帶鐵鎚 1把至案發現場，由共犯
    潘秋明有持水果刀1把，抵住戴聰原脖子，並由被告持鐵鎚1
    把，毆打戴聰原全身致傷
  (一)經查，告訴人戴聰原因遭被告持鐵鎚及潘秋明毆打，致受有
    右脛開放性骨折、左頭部挫傷血腫約4×5公分、顏面多處挫
    裂傷、前胸挫傷血腫約7×4公分、左上腹挫傷血腫、右下腿
    挫傷約 2公分、左肘與左前臂挫傷及右肘挫傷等傷害，業據
    被告供承在卷，復與證人即告訴人戴聰原之證述大致相符，
    亦有全民醫院96年12月4日出具之甲種診斷證明書1紙在卷可
    稽（警卷第31頁）。又被告持之毆打戴聰原之兇器，係頭部
    為鐵質、柄為木質、長約30至38公分之鐵鎚乙情，除據被告
    供承在卷外，亦與證人戴聰原、陳李秀菊及許登期之證述相
    符（原審卷第 104、111、141頁），另水果刀尖利，可刺透
    人體，是由上開鐵鎚及水果刀之外觀之，在客觀上應已堪認
    係屬足以對人之生命、身體、安全構成威脅，應堪認為具有
    危險性之兇器。至於被告及戴聰原雖時以「鐵鎚」稱之，時
    以「榔頭」稱之，然實際上應係指相同之物，亦經戴聰原於
    原審法院審理時證述明確（原審卷第 111頁反面），是以下
    均以「鐵鎚」稱之，先予敘明。
  (二)次查，告訴人戴聰原指訴共犯潘秋明有持水果刀 1把，抵住
    戴聰原脖子，並由被告持鐵鎚 1把，毆打戴聰原全身之犯罪
    情節，並經告訴人戴聰原、在場目擊證人許登期、陳李秀菊
    等人於警、偵訊證述甚詳，並於原審、本院上訴審及本院本
    次審理中，經檢辯雙方進行交互詰問程序時，均一致指證如
    下：
  1.證人即告訴人戴聰原之證詞
    (1)於97年3月28日警詢證稱:「於96年12月4日上午9時許，我
      接獲朋友李秀菊電話喊救命，我就前往他住處麥寮鄉○○
      村○○路56-3號，當我到達該處所時，我叫喚屋內人員開
      門，突然潘室名之哥哥前來開門，並持 1支刀子架住我脖
      子控制我行動，潘室名手持大鐵鎚質問我說『叫你不要管
      事』就持大鐵鎚朝我身體毆打，並將我上衣口袋現金新台
      幣 1萬元搶走，當時我有反抗，但是潘室名持大鐵鎚及他
      大哥潘秋明二人持續打我，潘室名就持大鐵鎚將我右腳打
      斷、及身體多處受傷，後來他們二人就駕車英文不詳0941
      白色自小客車離開現場。當時有李秀菊、陳伯旺等人在場
      ，後來我朋友許登期有前來，但是看到潘室名、潘秋明二
      人搶劫我財物及打我時害怕就離開現場」等語（警卷第32
      至34頁)。
    (2)於97年 6月27日偵訊中具結證稱：「那天早上我在上班，
      陳李秀菊打電話過來，她有喊救命，裡面有吵雜的聲音，
      之後電話就斷訊了，因為之前就有2、3次這種情形，我想
      她一定是被被告及潘秋明關著。我快到時，看到窗戶開一
      半，有看到裡面有人，我要去開門時，他們應該有看到我
      ，但我要開時，有敲門，裡面是鎖著的，後來被告與潘秋
      明就出來了，把我推出去。潘秋明拿小刀架在我的脖子上
      ，被告拿鐵鎚打我的身體，他們二人輪流打我，潘秋明打
      我的胸部、頭部，致我全身傷痕累累。」等語（偵卷第80
      、81頁）。
    (3)原審法院98年 6月16日審理中具結證稱：「（問：96年12
      月4 日為何去陳李秀菊住處？）是因為他有打電話過來，
      我有聽到他們好像被人家騷擾，因為之前陳伯旺有跟我講
      ，他們被騷擾很多次了。」「就是因為有電話有收到，我
      才知道這個消息。」「我到的時候，窗戶有開一點點，我
      有看到裡面有人，我就進去要敲門，我敲門在敲的時候，
      我敲得很大力，裡面就有人跑出來，就是被告與潘秋明，
      二人出來後就對我不利。」、「（問：怎樣對你不利？）
      被告拿鐵鎚，潘秋明拿水果小刀把我押住，當時我真的不
      敢動，被告就拿鐵鎚打我，在打的當中，他就用三字經一
      直罵。」「（問：你剛提到一開始，潘室名哥哥用刀子押
      住你的脖子，離你有多近？）就架著。」「（問：可以感
      覺刀刃有碰到皮膚嗎？）有。」「（問：你現在有辦法形
      容刀子有多長嗎？）很小，應該是這麼小《比出手勢》，
      鐵的地方有鋸齒《經通譯丈量25公分》。」「（問：刀刃
      部分是鐵的嗎？）應該算是鐵的或不銹鋼的，他那是有鋸
      齒狀的。」等語（原審卷第105、106、112頁）。
    (4)於本院100年7月26日審理時結證稱：「是潘室名拿鐵鎚打
      我，潘秋明拿水果刀有鋸齒形狀的短刀出來，潘室名說如
      果有誰要管陳香如的事情，他要讓他很難看，他們一個出
      拳打我，一個拿鐵鎚打我，後來潘秋明拿短刀抵住我。」
      、「潘室名拿鐵鎚打我，打到我站不住，當時我不知道腳
      斷了，我人倒下去靠在牆壁上坐下去，他才拿我口袋的錢
      。」等語（本院卷第94頁）。
  2.證人許登期之證詞
    (1)97年3月27日警詢證稱:「我於96年12月4日上午8時45分左
      右，我在麥寮鄉○○路一處統一超商前看到戴聰原駕車經
      過，適時我詢問他幫我找工事，戴聰原說他有急事要去海
      豐村平和路陽光小築朋友租屋處，有事情到那裡講，我就
      騎乘機車隨後前往，當我到達現場時，看到背面對我穿著
      黑色上衣之男子持刀架住戴聰原脖子，並不斷以三字經罵
      戴聰原，另一穿著黑色男子手持大鐵鎚不斷朝戴聰原身體
      之胸部、腳部等部位毆打，且持大鐵鎚之男子一邊打我朋
      友，一邊叫我朋友戴聰原說錢拿出來，該男子就從戴聰原
      上衣口袋搶走現金，當時戴聰原不斷叫救命及喊搶劫，我
      當時嚇住且也怕該二名男子對我不利所以才會離開現場。
      警方查緝到案之犯嫌潘室名是於96年12月 4日上午持大鐵
      鎚毆打及搶劫戴聰原之人沒錯」等語（警卷第29至31頁）
      。
    (2)於97年6月27日偵訊中具結證稱：「96年12月4日當天我在
      雲林縣麥寮鄉遇到戴聰原，問他介紹工作的事，他跟我說
      他要去陽光小築那裡，我就說等下我再過去找他，後來我
      去到現場時，看到一個人拿小刀，一個拿鐵鎚，叫戴聰原
      把錢拿出來，我不認識對方那二人，我看到會怕後就走了
      。」、「（問：戴聰原是那裡被打？）有一人用鐵鎚打左
      腳，另外有一人站在戴聰原背後，拿刀架著戴聰原。」等
      語（偵卷第81、82頁）
    (3)於原審98年6月16日審理時具結證稱：「96年12月4日當天
      是戴聰原交代我去找他，要打電話請朋友介紹工作的事，
      當天我到時，我看見他被打得昏倒在那邊，1個拿鐵鎚、1
      個拿刀子。」、「（問：你當時是看見誰拿刀子、誰拿鐵
      鎚？）我是面對看《證人站起轉向檢察官方向》，一個是
      這樣《指拿刀的背對著》，一個是拿鐵鎚一直打腳《指看
      見的是正面》。」、「（問：戴聰原當時呢？）他整個人
      蹲了下去，等於是這樣了《證人半坐在地上，身體傾斜向
      地上》。」、「（問：你剛說拿刀的背對你嗎？）對。拿
      鐵鎚的我看到正面，那個人牙齒有點暴暴的。」、「（問
      ：拿鐵鎚的是誰？）我不知道。因為我不知道是誰。」、
      「（問：是否是在庭被告？）是。」、「（問：為何認得
      他？）很好認啊，因為他牙齒暴暴的，在分局那裡一下就
      看到了。另外那個我不知道，我沒有看到他的人。」、「
      （問：押戴聰原的人你沒有看見嗎？）我是看到戴聰原及
      拿鐵鎚毆打他的人，拿刀子的人我沒有看到。」、「（問
      ：那你是如何正面看到戴聰原的？）就譬如說你【指檢察
      官】是戴聰原，我這樣《證人起身轉向檢察官方向》，戴
      聰原臉及腳都向著我，拿刀的因為背對著我，我沒有看到
      ，拿鐵鎚毆打的那個人我有看到。」等語（原審卷第 137
      、138、140頁）。
    (4)於本院100年7月26日審理時結證稱：「我看到時，他們在
      拉扯，我看到被告從戴聰原的口袋把錢拿在手上，戴聰原
      抓住被告拿錢的手，兩人在拉扯，被告罵戴聰原三字經，
      並用鐵鎚打戴聰原的腳，我看到這裡的時候我就走了，後
      續的事情我並不知道。」（本院卷第98頁）。
  3.證人陳李秀菊之證詞
    (1)97年3月27日警詢證稱：「於96年12月4日潘室名將我與陳
      伯旺控制行動自由在屋內，當時戴聰原到達現場時，當時
      我從屋內窗戶看到戴聰原開車到達屋外時，我趁潘室名、
      潘秋明未注意之際，衝去開門，但是被他們二人從後將大
      門壓住，因該門已被我開了一點，戴聰原就用腳踢開大門
      ，我與陳伯旺就跑出屋外，潘室名、潘秋明二人就聯手毆
      打戴聰原（警卷第23至26頁）。
    (2)於原審98年 6月16日審理時具結證稱：「被告與其兄潘秋
      明一進入上開租屋處，隨即將門上鎖，並用桌椅將門擋住
      ，不讓伊與陳伯旺出去。嗣因伊見行動電話有戴聰原撥打
      之未接來電，伊遂回電，並大喊救命，戴聰原隨後便到達
      現場。戴聰原到達現場時，沒有按電鈴，是伊坐在窗戶旁
      ，窗戶邊有個縫，伊透過縫隙有看見戴聰原來，戴聰原還
      沒有進到上開租屋處內，就遭被告及潘秋明打出去。」、
      「（問：戴聰原到底有無進去你家裡嗎？）他沒有進來，
      戴聰原要衝進來，就被他們兄弟【指被告及潘秋明】打出
      去，就互毆，就他要衝來裡面，他們二個就用什麼東西把
      他【指戴聰原】押著。」、「（問：是用什麼押著？）我
      不知道。」「（問：押在脖子嗎？）對，是押在他脖子上
      ，我看見這樣，我會怕，我人就趕快跑出去了，我就不知
      道什麼了。」等語（原審卷第97至99頁）。
  4.至證人戴聰原、陳李秀菊、許登期下列證述內容前後或有稍
    微出入，然本院審之：
    (1)證人之陳述有部分前後不符，或相互間有所歧異時，究竟
      何者為可採，法院仍得本其自由心證予以斟酌，非謂一有
      不符或矛盾，即應認其全部均為不可採信；尤其關於行為
      動機、手段及結果等細節之描述，證人之證言有時難免有
      渲染之可能，然其基本事實之陳述若與真實性無礙，則仍
      非不得予以採信（最高法院74年臺上字第1599號判例意旨
      參照）。
    (2)證人許登期於原審審理中，雖就被告究係持鐵鎚毆打告訴
      人戴聰原左腳或右腳乙情，與其先前於偵訊時所述存有齟
      齬。然查左右乃相對概念，主客易位，則左右相反，況參
      酌告訴人戴聰原當日所受之傷害為右脛開放性骨折，有上
      開甲種診斷證明書 1紙在卷可稽（警卷第31頁），足認證
      人許登期觀看他人，因鏡射效果，致左右易位，應屬常情
      。因此自難以證人許登期於偵查中之證述，彈劾動搖其於
      原審關於「被告持鐵鎚毆打、另一人(即潘秋明)持小刀押
      住告訴人戴聰原」等主要內容之可信度。
    (3)證人陳李秀菊就證人戴聰原到達上開租屋處時是否有敲門
      等事實陳述，雖與證人戴聰原於偵查中及本院上訴審審理
      中證述情節稍有不同。然證人陳李秀菊指稱證人戴聰原在
      未進入上開租屋處內，即遭被告及潘秋明毆打，且被告及
      潘秋明有持鐵鎚毆打戴聰原，並以不明物體或水果刀押住
      戴聰原等節，經核與證人戴聰原及證人許登期所述相符，
      則其等就被告持鐵鎚毆打戴聰原、潘秋明持不明物體或水
      果刀押住戴聰原之基本事實陳述即屬相同，堪予採信。
    (4)證人戴聰原於原審審理時雖證稱：被告及潘秋明共持二把
      鐵鎚毆打伊云云（原審卷第111、112頁），惟查證人戴聰
      原於警詢、偵訊時均未提及上情，且依證人陳李秀菊歷次
      於警詢、偵訊及本院上訴審審理時之證述內容觀之，亦未
      曾證稱戴聰原係遭被告及潘秋明持二把鐵鎚毆打。再參以
      證人許登期於偵訊及原審審理中均一再證稱，戴聰原係遭
      一名男子持刀子押住，並由被告持鐵鎚毆打等語觀之，則
      戴聰原前開多 1把鐵鎚之陳述，是否無任何誇大、渲染之
      情形，並非無疑。然仍無礙於被告與共犯潘秋明分持一把
      鐵鎚、一把水果刀，對戴聰原實施毆打暴力等基本事實之
      認定。
    (5)綜上所述，證人戴聰原、陳李秀菊、許登期等人既就共犯
      潘秋明有持水果刀 1把，抵住戴聰原脖子，並由被告持鐵
      鎚 1把，毆打戴聰原全身等構成犯罪基本事實證述一致，
      至其等證述內容就構成要件以外之枝節事實有些微出入，
      乃係或因案發已過相當時日，對於案情之記憶已不復新鮮
      清晰，且因時日之經過，平日生活之介入，導致其他記憶
      滲入，致歷次前後陳述未能完全一致，或因問話者之暗示
      或引導，而作符合問話者期待之陳述，甚至使其記憶，因
      問話者的修正，而發生「記憶污染」之情形所致，自不得
      遽認其陳述存有瑕疵，而全盤否認其他證述內容之真實性
      。
  5.另被告及辯護人雖於原審及本院上訴審時一再質疑證人許登
    期並未在場，其證詞不能採信云云，並聲請傳訊證人陳李秀
    菊、戴聰原、許登期為證。惟查:
    (1)按刑事訴訟法關於訊問證人採具結制度，證人許登期於偵
      訊中及本院審理中，均以證人身分具結作證，以擔保其證
      言之真實性及憑信性，在負擔偽證罪處罰心理壓力下，已
      能提高證人之責任心及警戒心，其自當為誠實之陳述。
      本件證人許登期就其在案發現場目睹部分案發經過乙節，
      業於偵查及原審具結證稱：「路名我不知道，只知道叫陽
      光小築，那天我在麥寮鄉遇到戴聰原，問他介紹我工作的
      事，他跟我說他要去陽光小築那裡，我就說等下我再過去
      找他，後來我去到現場…。」（偵卷第81、82頁）、「當
      天我就問戴聰原說你有無工作，他問我說你最近沒有工作
      ，我說對，…，他說他有急事，要趕過去陽光小築那邊，
      他就說那叫我去陽光小築那邊找他，…，我檳榔、香菸買
      好，…，我是跟在後面去的。」等語（原審卷第 136頁反
      面）；核與證人戴聰原於偵訊中及原審證稱：「當時我從
      六輕要去時，有遇到騎機車許登期，我跟他說我有緊急的
      事要處理，問他是否要過去，他說要買包煙再過去，後來
      是我先到的，他後來才到的，他是否有看到我不清楚」（
      偵卷第81頁）、「我後來有聽他講…當時他是有到現場，
      因為他要找我，要問工作，我叫他到陽光小築那邊，…，
      我先到，他比較晚到，他好像是在買東西，買香菸檳榔一
      樣，是慢了一點。」等語（原審卷第107頁反面)相符。經
      衡之，證人許登期與被告並不相識，應無設詞誣陷入人於
      罪、致己身罹於偽證重典之必要。
    (2)且參以，證人陳李秀菊於本院上訴審審理時證稱:「（問:
      當天潘室名、潘秋明及戴聰原有無開車到你陽光小築租屋
      處？）有的。戴聰原車子停在空曠巷口。（問：提示現場
      Ａ照片，從照片指認車子停在何處？）車子係戴聰原的，
      草叢中係潘室名。車頭方向如 A照片所示。照片所示係我
      們家中的位置。（問：你在原審說後來被告等二人有用你
      家水去加車？）是的。（問：你在原審中說沒有看到扭打
      情形，在房東那邊如何看到被告二人有去用你家的水加車
      ？）因為當時我走出來看到他們二人在那裡加水。（問：
      過程當中現場除了被告戴聰原及陳伯旺等人有無看到其他
      人在場圍觀？）沒有，只有我們夫妻二人，及潘室名及潘
      秋明。沒有看到許登期，我不認識許登期，我沒有看到他
      ，在打架時我喊救人，當時我很害怕，有幾個人跑出來。
      我沒有詳細看每個人的臉。（問：為何你剛剛說現場只有
      四個人？）我的意思係說，在我家裡只有四個人。我以為
      他說我們家中只有四個人。（問：當時圍觀有無其他你所
      指示其他的人？）我不知道。（問：我們一進門時候看到
      我們拿鐵鎚，有沒有？）有的。」(見本院上訴審卷第159
      、160頁）；及證人戴聰原於本院上訴審證稱:「（問：96
      年12月 4日當天你有無開車去陽光小築？）有的。車子停
      在前面。（問：第一次被潘秋明拿刀壓制及潘室名毆打你
      ，地點何處？）被壓制地方係在屋簷下門外。（問：過程
      中你與潘室名及潘秋明扭打時，過程中你有無看到許登期
      ？）有的。（問：提示原審卷98年6月16日筆錄第108頁，
      你為何會這樣說？）因為當時我被打的很嚴重，很難過，
      所以看到也喊不出來」（見本院上訴審卷第160頁)；證人
      許登期於本院上訴審證稱：「（問:96年12月4日上午有無
      去陽光小築陳李秀菊租屋處？）有的。（問：去的時候有
      無看到戴聰原的車子？）有的，【停在二排屋簷間的通道
       】。我人站在屋簷下，車子停在 A照片所示之處」(本院
      上訴審卷第 160頁）；參以被告選任辯護人當庭提出之相
      片二張（本院上訴審卷第167 至169 頁）及證人戴聰原當
      庭繪製之現場圖一張（附於本院上訴審卷第167 至169 頁
      ）。益見，證人許登期上開所證，與戴聰原所證仍大抵相
      符。且證人許登期證稱：戴聰原車子停在二排( 房屋) 屋
      簷間的通道之語；與證人陳李秀菊於本院上訴審證述時，
      在被告辯護人提出之Ａ照片（附於本院上訴審卷第167 頁
      ) ，所標示戴聰原車子停放在二排房屋屋簷間通道之情形
      ，亦相符合，自不能用以證明證人許登期於案發當時並未
      在場。
    (3)再參以，證人陳李秀菊於原審並結證稱：「（問：戴聰原
      來到你家後，你就衝出去，為何你知道是被告他們打戴聰
      原一個人？）我有看到，因為當時他們在打架時，我人還
      在那邊。因為他沒有在我家打架，他們出去外面打架的時
      候，當時屋主他家是在另外一邊，我是一邊看一邊跑，我
      就看見他們是在外面那邊打架，因為我們那個房子是套房
      的，一間一間的，裡面總共有十一間，我跑去屋主家時，
      還要轉個彎，所以我有看見，我有看見他們在打架，他們
      打到外面那邊去，這都看的到的。」、「他（指戴聰原）
      沒有進來，戴聰原要衝進來，就被他們兄弟打出去，就互
      毆，就他要衝來裡面，他們兩個，就用什麼東西把他押著
      ，就到外面打架，我啊知。就他要衝進來，當時我門打開
      ，他要衝進來，他們兄弟倆，就開始打他，不知道是拿什
      麼東西押著他，當時我不知道，我就出去了。」、「我看
      到是押在他脖子上，我看見這樣，我會怕，我人就趕快跑
      出去了…（問：你有看見潘室名與他大哥潘秋明，搶戴聰
      原的東西嗎？）我沒有注意去看，這我不知道，因為當時
      我人已經跑出去了，我沒有看見，這我不知道，但是我有
      聽到喊救人、搶劫。剩下的我就不知道，我就跑出去叫屋
      主叫警察，這我不知道。」（原審卷第 98至100頁），並
      於臺灣雲林地方法院98年11月11日98年度訴字第 272號潘
      秋明強盜案結證稱：「（問：那戴聰原過來之後的情形呢
      ？）他要過來門口時，潘室名他們就門那邊衝出去了，就
      從門口那邊一直打，把他打到外面去。（問：你有無詳細
      看到他們打他的過程？）沒有，但是我就是會害怕，因為
      他一走近，他們（指潘室名、潘秋明）就一直打他，我就
      趕快跑出去，跑到房東那邊要報警。（問：打腳的是一個
      人嗎？）我那時候沒有注意看，因為我會怕，我看到他們
      在打他，我就趕快跑去房東那邊請房東打電話報警戴聰原
      在那裡喊搶劫、救命，在那邊喊，我就一直跑、一直跑，
      跑到我房東那邊，叫我房東報警。（問：從你看到他們在
      打架一直到你跑去房東那邊的這個過程有多久？）差不多
      約兩、三分鐘，因為我用跑的，因為我有看，加上慌張又
      會怕，所以就趕快跑去找房東了。（問：你有無看到有人
      拿刀子？）這我不知道，我沒有看到．．．（問：所以戴
      聰原來，到被他們兩個打出去，你看到就跑了？）對，我
      看到就跑到房東那邊。（問：所以你也沒有看仔細？）沒
      有。」（本院上訴審卷第147、148頁）。準此可見，被告
      與戴聰原發生毆打乙情係在屋外，而陳李秀菊剛開始在屋
      內，其後出來目睹上情，即驚惶跑去鄰居報案，在急忙奔
      走之短期間內，自未能仔細清楚目睹全部經過情形，況且
      ，證人許登期亦證述：我當時到現場至離開現場前後只有
      一下子時間，大約1至3分鐘左右，我記不得了，我剛到場
      的時候聽到戴聰原在喊搶劫、救命，看到被告拿鐵鎚打戴
      聰原，後來看到被告與拉扯錢的時候，我就走了等語（本
      院卷第99頁）。則證人許登期僅在現場停留1至3分鐘，證
      人陳李秀菊由屋內奔出前往報案斯時，證人許登期是否仍
      在場或已離去，已非無疑，況且證人陳李秀菊當時又處於
      驚惶欲跑去鄰居報案而邊跑邊看之狀況下，是否仍注意或
      可看到證人許登期，亦有可疑，是證人陳李秀菊證述並未
      在案發現場看到許登期，尚屬合於情理，並不足為被告有
      利之證明。
    (4)另證人許登期雖於原審證稱: 陽光小築社區約有五、六戶
      之語（原審卷第139頁)，雖與被告辯護人於本院提出上開
      A 照片顯示該社區戶數不符。然依證人許登期就此問題陳
      稱:「我沒有注意，約有五、六戶，大致上啦」等語(原審
      卷第139頁)，可見證人對案發地點之戶數並未注意，所述
      上開數字僅係大致印象。且該證人並未居住於陽光小築，
      對於上開地點之戶數究竟多少，自難為確實之陳述。況其
      已一再證稱於案發時因害怕故僅於遠處短暫停留旋即離開
      現場，則其對於現場空間之記憶，未臻明確，亦屬事理之
      常。參以證人許登期與戴聰原就水果刀長度所為證述亦略
      有差異（惟證人戴聰原因遭毆打而難苛責伊就潘秋明所持
      之水果刀長度為詳實之記憶），足認二人並未事先勾串誣
      指被告。且證人許登期對證人戴聰原證述被告及潘秋明係
      持二支鐵鎚毆打伊乙情並未一昧附和（詳後敘述），而於
      原審僅證稱：「我離那麼遠，怎麼看到兩支，就看見一個
      拿一支鐵鎚，另一個拿小刀，我沒有看見拿刀的人的面貌
      ，那個我不知道是誰」等語（原審卷第141頁)。可見證人
      許登期所述，並未誇大渲染，濫指其他共犯，故認其證言
      應非虛撰，而堪採信。
    (5)至證人許登期於原審形容被告：「牙齒有點暴暴的」等語
      （原審卷第29至31頁），雖被告不以為然，然證人許登期
      於警局及原審均已當面指認被告就是拿鐵鎚之人，並於原
      審證稱說明：「（問：牙齒暴暴是何意？）他前面牙齒，
      我們正常人是直直的，他稍微往外開等語。可知，此乃證
      人許登期主觀上對被告之印象，縱不為被告認同，尚無礙
      於證人許登期證稱有目睹被告毆打戴聰原之真實性。
  6.另佐以，告訴人戴聰原因遭被告持鐵鎚及潘秋明毆打，致受
    有右脛開放性骨折、左頭部挫傷血腫約4×5公分、顏面多處
    挫裂傷、前胸挫傷血腫約7×4公分、左上腹挫傷血腫、右下
    腿挫傷約 2公分、左肘與左前臂挫傷及右肘挫傷等傷害，
    亦有全民醫院96年12月4日出具之甲種診斷證明書1紙在卷可
    稽（警卷第31頁）。經觀諸上開傷勢亦與告訴人戴聰原所指
    訴遭被告與潘秋明等人毆打之受傷情形吻合。
  7.綜上，本院經核證人許登期、戴聰原及陳李秀菊之上開證述
    內容均大致相符，並無重大矛盾瑕疵，亦未違背經驗法則與
    論理法則，並經調查他其補強證據（診斷證明書）結果，核
    與事實相符，足堪認定告訴人戴聰原指訴之被告傷害犯罪情
    節為真實可採。
  (三)被告雖辯稱上開鐵鎚係戴聰原帶至現場，伊為防衛始奪下上
    開鐵鎚云云。惟查：
  1.證人戴聰原於原審98年 6月16日審理時證稱：「（問：榔頭
    是你的嗎？）那不是我的。我根本沒有榔頭。」「（問：那
    是潘室名拿的嗎？）應該是他們的吧，我不知道他們榔頭哪
    裡來的。」等語（原審卷第 106頁）明確。核與證人陳李秀
    菊於原審98年 6月16日審理時證稱：「（問：現場是否有人
    拿鐵鎚？）有，是被告他們帶來的。」、「（問：是何人帶
    的？）我就不知道，反正我看見他們開門進來後，就有 1支
    鐵鎚在我家桌上，到底是誰帶的，我也不知道。」、「（問
    ：鐵鎚是否是戴聰原帶來的？）我不知道。」、「（問：第
    1次進來時就有鐵鎚了嗎？）就有1支鐵鎚，不然鐵鎚是誰的
    ，我們家也沒有鐵鎚，怎麼可能會有鐵鎚。」「（問：戴聰
    原來之後，他有進來再出去嗎？）沒有，都在外面打架。」
    等語（原審卷第99頁）大致相符。
  2.且參以，被害人戴聰原所受之傷害為：「右脛開放性骨折、
    左頭部挫傷血腫約4×5公分、顏面多處挫裂傷、前胸挫傷血
    腫約7×4公分、左上腹挫傷血腫、右下腿挫傷約 2公分、左
    肘與左前臂挫傷及右肘挫傷」等傷害。被告所受之傷害為：
    則為「臉部及左耳部挫傷及紅腫、左側手部多處擦傷（ 0.5
    ×0.2公分、0.5×0.3公分及0.5×0.1公分，共3處）、左前
    臂擦傷（1.5×0.2公分及1.0×0.2公分，共 2處）、左側腳
    部疼痛」等傷害。潘秋明所受之傷害則為：「臉部挫傷及紅
    腫、雙手多處擦傷（左手擦傷：0.1×0.1公分、右手擦傷：
    0.2×0.2公分及0.2×0.2公分，共 3處）、右側小腿擦傷」
    等傷害。有各該診斷證明書各1紙在卷可稽（警卷第 31頁、
    原審卷第152、153頁）。經比較被害人戴聰原與被告及潘秋
    明因上開事件所受之傷害，戴聰原顯遭被告持鐵鎚毆打直至
    右脛開放性骨折，其餘全身更多處大面積挫傷血腫，所受外
    傷實屬不輕，反觀被告與潘秋明所受之傷害，均為局部極小
    面積之擦傷等，顯然較被害人戴聰原所受之傷害輕微。若依
    被告所述，當時戴聰原尚持有鐵鎚，則案發時被告及潘秋明
    尚與陳李秀菊及陳伯旺談話、爭吵，戴聰原既持鐵鎚有備而
    來，當有充分機會趁被告及潘秋明不備之際先下手為強，被
    告及潘秋明所受之傷害不應如此輕微。況且，被告辯稱其以
    手抵擋戴聰原持鐵鎚攻擊，但其手部傷勢卻僅有擦傷而已，
    亦見與事實不符。因此，被告辯稱鐵鎚係由戴聰原攜帶至案
    發現場云云，顯係卸責之詞，不足採信。
  (四)被告雖另抗辯以被害人戴聰原所受之傷害，係伊為防衛反擊
    所致云云。惟查：
  1.按正當防衛必須對於現在不法之侵害始得為之，侵害業已過
    去，即無正當防衛可言。至彼此互毆，衡之一般社會經驗法
    則，係屬多數動作構成單純一罪而互為攻擊之傷害行為，必
    以一方初無傷人之行為，因排除對方不法之侵害而加以還擊
    ，始得以正當防衛論。反之，縱令一方先行出手，而還擊之
    一方在客觀上苟非單純對於現在不法之侵害為必要排除之反
    擊行為，因其本即有傷害之犯意存在，則對其互為攻擊之還
    手反擊行為，自無主張防衛權之餘地（最高法院30年上字第
    1040號判例意旨、92年度臺上字第3039號判決意旨參照）。
  2.查被告及潘秋明毆打戴聰原之經過，業據：(1)證人陳李秀菊
    於原審證稱：戴聰原要衝進上開租屋處時，被告與潘秋明即
    用東西將伊押住，就到外面打架等語（原審卷第99頁反面）
    明確；核與證人戴聰原於原審證稱：被告與潘秋明從屋簷下
    開始打伊，打到外面等語（原審卷第 107頁），及證人許登
    期於原審證稱：當天伊見到被告與潘秋明在上開租屋處前的
    一塊小空地毆打戴聰原等語（原審卷第 139頁）相符。足見
    被告與潘秋明係於上開租屋處外之空地毆打戴聰原乙情，堪
    以認定。(2)另據證人許登期於原審證稱：戴聰原被打到身體
    半躺在地上，拿刀子及拿鐵鎚之人都彎腰毆打戴聰原，戴聰
    原一直叫，他們一直打等語（原審卷第137、139頁）；及證
    人戴聰原於原審證稱：「（問：2個人都有打你嗎？）有，2
    個都有。」、「（問：都打那裡？）我這邊有驗傷單，打了
    好幾次，身體被打的亂七八糟的，斷的斷，傷的傷，…。」
    「（問：大致都打那裡？）手、腳、身體都有，頭也有。腳
    被打的骨折斷掉，不能夠走，只能在地上爬。」、「（問：
    打到骨折是用什麼打的？）他用榔頭打的，我的腳斷掉骨折
    ，活活的斷掉，非常的痛，就骨折。我在地上爬。」之情（
    原審卷第 106頁）相符。顯見被告及潘秋明於戴聰原已半躺
    於地上時，仍繼續毆打而未停止甚為明顯。
  3.準此，本件被告雖辯稱係告訴人戴聰原先出手，其為求自衛
    方出手防衛或反擊云云，然案發地點為屋外空地，被告既已
    由屋內行至屋外，其活動範圍並未受拘束，被告若真無傷害
    戴聰原之意思，於搶得鐵鎚後，面對戴聰原之攻擊，大可往
    外逃離。況若被告與潘秋明二人僅係基於抵擋之意思，亦應
    不至於一再毆打戴聰原，致戴聰原已半躺於地上時，仍繼續
    毆打而未停止，使戴聰原之右脛骨開放性骨折，並傷及全身
    等多處地方，可徵被告與潘秋明係由潘秋明持刀壓制戴聰原
    ，使戴聰原無法反抗，並由被告持鐵鎚猛力朝戴聰原之右腳
    敲擊直至骨折，被告顯已動了怒氣，並非單純基於排除不法
    侵害之意思還擊對方，是其具有刻意傷害對方之犯意存在，
    至為灼然，揆諸前開說明，自無主張正當防衛權之餘地。
  4.至於，證人潘秋明雖於原審審理時證稱：戴聰原從屋外拿鐵
    鎚進來，就說「你又來了」，就與被告打起來，伊上去阻止
    ，結果就跟著一起打云云（原審卷第 114頁）。惟查，證人
    潘秋明因本件傷害、加重強盜戴聰原之犯行，業據檢察官提
    起公訴，並經原審法院以98年度訴字第 272號案件審理中，
    業據本院調閱上開卷宗核閱無誤。其於本件犯行係為共犯，
    所為之證述與本院前開認定之事實不符，復對於自己有無參
    與毆打戴聰原乙事，其證詞內容一再避重就輕，推諉自身罪
    責，顯見被告前開證述，係為自己脫罪之詞，不足採信。
  (五)本院綜合證人許登期、戴聰原及陳李秀菊之上開證述內容均
    大致相符，且無重大矛盾瑕疵，亦未違背經驗法則與論理法
    則，並經調查其他補強證據（診斷證明書）結果，核與事實
    相符，足堪認定告訴人戴聰原指訴之被告傷害犯罪情節為真
    實可採，是以，由證人之上開證述內容相互勾勒以觀，被告
    有於上開時、地，以由潘秋明持水果刀 1把，抵住戴聰原脖
    子，並由被告持鐵鎚 1把之方式，共同傷害戴聰原致傷之事
    實，應堪認定。
五、告訴人戴聰原指訴被告潘室名與潘秋明於上開時地，共同意
    圖為自己不法所有，利用告訴人戴聰原遭其等毆打受有傷害
    而不能抗拒之下，強取戴聰原上衣右側口袋之現金一萬元得
    手等經過情形，經查有下列證據足資補強證明所述與事實相
    合：
  (一)按告訴人之告訴，本以使被告受刑事訴追為目的，故其陳述
    是否與事實相符，自應調查其他證據，以資審認，苟其所為
    攻擊之詞，尚有瑕疵，則在此瑕疵未予究明以前，即不能遽
    採為斷罪之基礎（最高法院52年台上字第1300號及61年台上
    字第3099號判例分別參照）。
  (二)告訴人戴聰原所指證被告潘室名與潘秋明二人之前述強盜犯
    罪情節，並經在場目擊證陳李秀菊、許登期等人於偵訊、原
    審及本院審理中，經檢辯雙方進行交互詰問程序時，均一致
    指證如下：
  1.證人即告訴人戴聰原於97年 6月27日偵訊中具結證稱：「潘
    秋明拿小刀架在伊脖子上，被告拿鐵鎚打伊之身體，並搶走
    伊上衣口袋內之現金 1萬元」等語（偵卷第81頁）；於原審
    法院98年 6月16日審理中具結證稱：「（問：你的錢放在那
    裡？）放在這個口袋裡面＜手指上衣右口袋＞。」、「（問
    ：被告與他大哥如何知道你的錢放在那裡？）我也不曉得，
    他們怎麼會知道…可能是我的錢在這邊，是否有被他們看到
    ，他就伸手要過來拿，我不要給他，他們是硬搶的，打我打
    我，再伸過來搶過去…。」、「（問：是潘室名？）對。」
    「（問：潘室名是搶多少錢？）剛好1萬元。我知道1萬元。
    」、「（問：他們有說叫你把錢拿出來嗎？）好像是有吧，
    當時他叫我把錢拿出來…他硬把我拿出來，…，我確定，因
    為我被打的人都快受不了了。」等語（原審卷第107、108頁
    ）；本院審理時並結證稱：「潘室名拿鐵鎚打你，打到我站
    不住，當時我不知道腳斷了，我人倒下去靠在牆壁上坐下去
    ，他才拿我口袋的錢。」、「被告先打我，我倒下後，潘室
    名說『錢拿出來』（台語），講幾句我不確定，我說我沒有
    錢，後來他就搜我的身，搶我錢，我以雙手抵住，那時我被
    打的全身都是傷。」、「我上衣有兩個口袋，他第一次搜就
    搜我上衣裝錢的口袋，就有搜到錢，就把錢拿出來，被告把
    錢要拿出來的時候，我抓住他的手不讓他把錢拿出來。」、
    「搶錢是潘室名一個人搶，潘室名搜我的身的時候，潘秋明
    是站在旁邊拿刀子壓住我脖子。」等語（本院卷第94至97頁
    ）。
  2.證人許登期於97年 6月27日偵訊中具結證稱：「（問：戴聰
    原是否有把錢拿出來？）我有看到拿鐵鎚的那人有把戴聰原
    的錢從戴聰原上衣的口袋內拿出來，戴聰原有拉住對方的手
    ，不讓他把錢拿走，後來錢是否有被拿走我不知道，是事後
    聽戴聰原說，才知道他的錢有被搶走，戴聰原錢被搶走了，
    所以在住院時沒有錢，我有給他一些錢。」等語（偵卷第82
    頁）；於98年 6月16日原審審理時具結證稱：「…，當天我
    到時，我看見他【指戴聰原】被打的昏倒在那邊， 1個拿鐵
    鎚【指被告】， 1個拿刀子【指潘秋明】，把他押著，戴聰
    原一直叫，叫說救命、救命哦，啊你不要搶我、不要搶我，
    然後其中 1個說錢拿來，錢拿來，錢好像是在右手這邊，…
    」、「（問：有無聽到他們二人【指被告與潘秋明】講什麼
    ？） 1個是拿鐵鎚敲的那個說錢拿來、錢拿來，這時戴聰原
    喊搶劫、救命，…。」、「（問：戴聰原有喊搶劫、救命？
    ）對，一直喊。」、「（問：有無看見被告拿戴聰原錢嗎？
    ）有，他手伸進袋子裡，但是戴聰原不讓他拿，就是這樣，
    他喊搶劫、救命，…。」、「（問：是在那裡拿戴聰原錢？
    ）在戴聰原前面右邊的工作袋內。」、「（問：錢有無拿走
    ？）…，戴聰原當時是用雙手壓著錢，在喊搶劫及救命…。
    」、「（問：你剛說拿鐵鎚有看見，他手伸進去戴聰原上衣
    右邊口袋去拿錢，是不是？）是。」、「（問：你有看到拿
    鐵鎚的人，他的手有拿到錢嗎？）有，有看見錢，因為他已
    經拿到錢，要伸出口袋了，戴聰原雙手拉住拿鐵鎚的那個人
    的手。」、「（問：拿鐵鎚的人，他的手抓的錢有多少？）
    不可能看出多少錢，因為當時我看到時我就走了…。」等語
    （原審卷第138、140、141頁）；於本院審理時結證稱：「
    我看到時，他們（即指被告與告訴人戴聰原）在拉扯，我看
    到被告從戴聰原的口袋把錢拿在手上，戴聰原抓住被告拿錢
    的手，兩人在拉扯，被告罵戴聰原三字經，並用鐵鎚打戴聰
    原的腳，我看到這裡的時候我就走了，後續的事情我並不知
    道。」、「我剛到場的時候聽到戴聰原在喊搶劫、救命，看
    到被告拿鐵鎚打戴聰原，後來看到被告與拉扯錢的時候，我
    就走了。（問：你看到被告與戴聰原拉扯時，另一個人潘秋
    明在做什麼？）那個人拿刀子押著戴聰原的脖子，我看到的
    時候那個人就拿刀子押著戴聰原，我不記得那個人有沒有講
    話。（問：除了聽見被告罵三字經，還說什麼？）我有聽到
    被告說把錢拿出來，還有罵三字經。（問：被告講把錢拿出
    來，是在被告搶錢之前或搶錢之後？）被告在搶錢拉扯罵三
    字經的時候，說『錢還不給我』（台語）。」（本院卷第99
    頁）。
  3.證人陳李秀菊於原審法院審理時具結稱：「我開門趕快就跑
    出去了。我衝出去，就看見戴聰原在喊搶劫、救人，我當時
    就趕快跑去我屋主那邊，請我屋主報警，報警後，警察就來
    了。我出來後，就看見戴聰原倒在那裡，我也不知道，就看
    見他躺在那裡了。（問：戴聰原來之後，他有進來後再出去
    嗎？）沒有，都在外面打架。他們兩人在外面打戴聰原一人
    ，二個人打他一個，他就在外面喊救人、搶劫，那時隔壁大
    家都有聽到，大家都有聽到就對了，因為他喊得很大聲。（
    問：你有看見潘室名與他大哥潘秋明，搶戴聰原的東西嗎？
    ）我沒有注意去看，這我不知道，因為當時我人已經跑出去
    了，我沒有看見，這我不知道，但是我有聽到喊救人、搶劫
    。剩下的我就不知道，我就跑出去叫屋主叫警察，這我不知
    道。」（原審卷第98、99、100 頁）；於原審法院98年度訴
    字第272 號潘秋明強盜案98年11月11日審判時結證稱：「我
    那時候沒有注意看，因為我會怕，我看到他們在打他，我就
    趕快跑去房東那邊請房東打電話報警戴聰原在那裡喊搶劫、
    救命，在那邊喊，我就一直跑、一直跑，跑到我房東那邊，
    叫我房東報警。（問：在戴聰原到之後，被潘室名及潘秋明
    一路打出去的時候，你有無看到潘秋明或是潘室名有壓住戴
    聰原的脖子？）有看到他們不知道用什麼東西抵住戴聰原的
    脖子，之後戴聰原就斜倒在地，他們兩個就一直打他。（問
    ：你說你在過程中有聽到戴聰原有喊搶劫、救命，是戴聰原
    被打的時候聽到還是戴聰原斜倒在地上的時候聽到的？）從
    一開始被他們打一直到他倒地的時候，他都有在喊搶劫、救
    命，他總共喊很久就對了。」等語（本院上訴審卷第147 至
    150 頁）。
  4.經核證人戴聰原、許登期所證述：由潘秋明拿水果刀抵住告
    訴人戴聰原脖子，被告持鐵鎚之方式，共同毆打戴聰原，利
    用告訴人戴聰原倒地而不能抗拒之下，再由被告自戴聰原上
    衣右口袋內強取 1萬元現金等情節均大致相符，且證人戴聰
    原、許登期並一致指證：被告潘室名搶劫時並出聲以台語強
    命告訴人『錢拿出來』或『錢還不給我』（二人用語雖有不
    同，但各人事後轉述所聽之話語，因各人平日說話之習慣或
    描述用語而有所不同，但其本意均相同，足見係屬陳述者之
    語言表達能力、描述方式不同，或筆錄記載用語不同所致，
    並不影響其等證言之確信性，該枝節事實之記載有些微出入
    ，難認係屬瑕疵，而影響本案事實之認定。再觀諸證人戴聰
    原及許登期二人對於被告與潘秋明強取告訴人金錢，乃由被
    告及潘秋明如何由被告持鐵鎚毆打告訴人，潘秋明持刀抵住
    告訴人脖子，將告訴人毆打倒地，並由被告伸手入告訴人之
    口袋，及被告已將錢由口袋拿出在手上，告訴人抓住被告拿
    錢的手，兩人在拉扯，被告罵戴聰原三字經，並用鐵鎚打告
    訴人互相拉扯等詳細過程均能一一描述歷歷，且所述情節亦
    大致吻合，顯見其等證詞之可信度甚高。另佐以，證人許登
    期證稱：「戴聰原有一直喊搶劫、救命，被告手伸進袋子裡
    ，但是戴聰原不讓他拿，就是這樣，他喊搶劫、救命，…。
    」，亦核與證人陳李秀菊所結證稱：戴聰原從一開始被他們
    打一直到他倒地的時候，他都有在喊搶劫、救命，他總共喊
    很久就對了等情相符，益徵證人戴聰原、許登期所證述上開
    被告強盜犯罪情節，應為實情，非屬虛構。
  5.至被告之辯護人指摘：證人戴聰原就行搶過程，於警詢稱行
    搶再繼續毆打告訴人，審判中則稱以鐵鎚重擊告訴人倒地後
    才行搶，其前後所述有明顯不同，證人許登期就是否目睹被
    告行搶乙事，或稱未能目睹全程或稱明確目睹完整過程，亦
    有前後不一云云。惟查：
    (1)按刑事案件之被害人常因案發已過相當時日，對於案情之
      記憶已不復新鮮清晰，甚或被害人遭受侵害後因心理創傷
      尚未平復之壓抑反應，事後若一味強求被害人之指訴必須
      前後完全一致，毫無差池，實屬強人所難，且因時日之經
      過，平日生活之介入，導致其他記憶滲入，或問話者之暗
      示或引導，而作符合問話者期待之陳述，甚至使其記憶，
      因問話者的修正，而發生「記憶污染」之情形。因此，在
      關於被害人或證人指證之內容是否可信，法院仍得本於確
      信針對其年齡、語言表達能力、身心狀態、指訴內容、相
      互間關係、陳述時之客觀情狀、詢問者之身分、發問方式
      及筆錄記載方式等各方面綜合研判評價其證據價值，若就
      構成犯罪之基本事實予以大致相合之陳述，其可信性即可
      確認，未能一概僅因其證述內容就構成要件以外之枝節事
      實有些微出入，遽認其陳述存有瑕疵，而認係出於虛構或
      惡意，合先敘明。
    (2)由證人戴聰原於警詢時經訊以：「潘室名係何時、何地強
      盜你財物及打傷你身體，請詳述之？」，告訴人戴聰原答
      以：「於96年12月4日上午9時許，我接獲朋友李秋菊電話
      喊救命，我就前往他住處雲林縣麥寮鄉○○村○○路56-3
      號，當我到達該處所時，我叫喚屋內人員開門，突然潘室
      名之哥哥前來開門，並持一支刀子架住我脖子控制我行動
      ，潘室名手持大鐵鎚質問我說「叫你不要管事」就持大鐵
      鎚朝我身體毆打，並將我上衣口袋現金新台幣 1萬元搶走
      ，當時我有反抗，但是潘室名持大鐵鎚及他大哥潘秋明二
      人持續打我，潘室名就持大鐵鎚將我右腳打斷、及身體多
      處受傷，後來他們二人就駕車英文不詳 0941-白色自小客
      車離開現場。」（警卷第20頁），可見告訴人戴聰原直接
      將當時案發情形一次連續陳述完畢，而非經警就案發過程
      依時間先後一詢問，按諸一般人對於案發過程各情節，常
      因其當時記憶或影響之程度不同，其描述先後順序亦會有
      所不同（記憶深刻及影響大者通常會先描述），又衡之常
      情，一般人對於遭強盜財物所構成威脅，相較毆打乙事，
      前者之突發狀況較為罕見，造成驚嚇程度亦較大，是告訴
      人戴聰原連續陳述案發情形時，乃就其受害程度較深者先
      為描述，並非全然不可能，況且告訴人戴聰原亦證述被告
      係於毆打過程中同時並自其口袋搶走現金，故上開毆打動
      作在行搶前後持續同時密集接續發生，足見證人戴聰原於
      警詢當時甫遭強匪驚惶之下，因被害之上開動作前後幾乎
      同時持續發生，加上其個人感受程度輕重有別，故其描述
      上未能精確予以區分而有所混淆，亦理所當然。另觀諸告
      訴人戴聰原檢察官偵查、原審及本院審理時就被害情節之
      供述，則係經檢察官及法院以交互詰問方式反覆明確詰問
      ，並一再確認後而迭次指證其遭被告自其口袋搶走現金之
      詳細過程不移，準此可見，告訴人既係經由詰問技巧，將
      其受害過程予以還原記憶，其所證述之情節，自與事實較
      為接近而可信，是認證人戴聰原於警詢及審判中所述遭搶
      過程並無矛盾，至該部分證詞縱有與其後所述不一之處，
      但排除該部分後，證人戴聰原其餘證言並無重大瑕疵，自
      不能遽而推翻其證詞之可信度。
    (3)又查，證人許登期於偵查及原審審理時雖均證稱：「我有
      看到拿鐵鎚的那人有把戴聰原的錢從戴聰原上衣的口袋內
      拿出來，戴聰原有拉住對方的手，不讓他把錢拿走，後來
      錢是否有被拿走我不知道，是事後聽戴聰原說，才知道他
      的錢有被搶走，戴聰原錢被搶走了。」、「（問：錢有無
      拿走？）錢，我看見他這樣，我怕就走了，我在那邊約一
      分鐘，戴聰原當時是用雙手壓著錢。」等語，由上開證述
      內容雖未能確定有目睹告訴人口袋之錢最後有被被告搶走
      ，然證人許登期就被告如何伸手入告訴人之口袋，並已將
      錢由口袋拿出在手上，告訴人抓住被告拿錢的手，兩人在
      拉扯乙情迭次於原審結證稱：「（問：你有看到拿鐵鎚的
      人，他的手有拿到錢嗎？）有，有看見錢，因為他已經拿
      到錢，要伸出口袋了，戴聰原雙手拉住拿鐵鎚的那個人的
      手。」等語（原審卷第140、141頁）；於本院審理時再向
      證人確認而結證稱：「我看到時，他們（即指被告與告訴
      人戴聰原）在拉扯，我看到被告從戴聰原的口袋把錢拿在
      手上，戴聰原抓住被告拿錢的手，兩人在拉扯，被告罵戴
      聰原三字經，並用鐵鎚打戴聰原。」等情歷歷，雖其所證
      述被告強取告訴人財物之過程，或有前後錯置，或無法記
      憶明確之處，然證人許登期之認知自然不及親身經歷遭受
      搶奪、強暴脅迫之告訴人戴聰原較為清楚，其所述目睹情
      節難免會與告訴人所述未能完全一致，惟證人許登期既就
      其親眼目睹「被告從戴聰原的口袋把錢拿在手上，戴聰原
      抓住被告拿錢的手，兩人在拉扯」之被告強取金錢構成犯
      罪基本事實之證述，其可信性應可確認，尚未能一概僅因
      其證述內容就構成要件以外之枝節事實有些微出入，遽認
      其陳述存有瑕疵，而全盤否認其他證述內容。
  6.另在場之證人陳李秀菊、陳伯旺雖於歷次訊問中均未言及目
    睹或耳聞上開強盜犯行之陳述，然被告與告訴人發生毆打情
    事時，依證人陳李秀菊前述證稱：我與陳伯旺原本在屋內，
    後來才開門趕快跑出去了。我衝出去，就看見戴聰原在喊搶
    劫、救人，我當時就趕快跑去我屋主那邊，請我屋主報警，
    我沒有注意去看，這我不知道，因為當時我人已經跑出去了
    ，我沒有看見，這我不知道，但是我有聽到喊救人、搶劫。
    剩下的我就不知道，我就跑出去叫屋主叫警察等語，準此可
    見，證人陳李秀菊當時係由屋內奔出前往報案，乃處於驚惶
    欲跑去鄰居報案而邊跑邊看之狀況下，未能清楚目睹被告行
    搶之過程，乃合於常情，且可佐證證人陳李秀菊所證述目擊
    情節並無誇張渲染之情，堪予採信。再者，證人陳李秀菊所
    證述有看到他們不知道用什麼東西抵住戴聰原的脖子，之後
    戴聰原就斜倒在地，他們兩個就一直打他。戴聰原有喊搶劫
    、救命，從一開始被他們打一直到他倒地的時候，他都有在
    喊搶劫、救命等情，核與證人戴聰原、許登期所指證告訴人
    戴聰原被害情節亦相互吻合，已足補強證人戴聰原、許登期
    上述證詞之可信性，核與事實相合。
  7.綜上，本院依上開證人之證述及各項情況事實綜合判斷，告
    訴人戴聰原之前揭指證，核與證人許登期所述相符，且核並
    無重大矛盾瑕疵，亦未違背經驗法則與論理法則，又核與事
    實相符，再經調查上開各項補強證據，能予保障告訴人戴聰
    原指訴訴人戴聰原之前揭指證被告與潘秋明強取其一萬元現
    金之犯罪情節，確屬真實，應堪認定。
  (三)被告辯護人於原審之辯護意旨雖以：1.證人戴聰原證稱，其
    係穿著深色工作服，既然為深色，被告無法看出其口袋內有
    錢，而直接伸手至口袋取走 1萬元。2.另證人戴聰原亦證稱
    ，其所攜帶之現金 1萬元係為支付房租之用，卻無法確定支
    付房租之日期，足見戴聰原當天是否有攜帶金錢，亦屬有疑
    。3.若戴聰原有遭受金錢損失，為何其自96年12月4 日至97
    年3 月25日間均未報案追究，顯與常理不符。4.況查證人陳
    李秀菊、戴聰原及許登期三人之住所地均相同，關係匪淺，
    所為不利被告之證述並不足採。5.又被告嗣後發現陳李秀菊
    於96年間曾要求被告將欲匯給女兒潘宣宏之扶養費匯至「戴
    聰賢」銀行帳戶（被告係以胞姐潘秋華之女兒王逸沁名義匯
    款），戴聰賢應是證人戴聰原之兄弟，顯然陳李秀菊與證人
    戴聰原間往來密切，其二人於97年3 月25日陳李秀菊遭被告
    限制行動自由後，始勾串誣指被告有強盜犯行，其等所為證
    述並不足採云云置辯。惟查：
  1.證人戴聰原於96年12月4日當日所穿之衣服，與原審98年6月
    16日審理期間所穿之衣服款式相似，僅質料略厚等情，業據
    證人戴聰原證述在卷（原審卷第 107頁）。而證人戴聰原當
    日所攜帶之現金 1萬元乃係對折後直接置於上衣口袋中，至
    最高法院發回意旨所稱：「參以戴聰原於第一審法院證稱：
    因要付房租，故會去領錢，那時我把東西整理好，放在一個
    皮夾裡，上訴人強行取去等語（見第一審卷第 109頁），然
    觀諸該日筆錄實際記載：「（問：有用皮夾的習慣嗎？）當
    時比較少，現在已經有了，因為那時候，我把我東西都整理
    好，放在一個皮夾裡，現在已經有這個習慣了，我那時候開
    始我就買皮夾了。」，而證人戴聰原於本院審理時亦解釋稱
    ：錢我放在口袋內，沒有用皮夾裝，錢直接被被告拿走，後
    來事情發生後，我就改用皮夾。我是指後來發生本案後我錢
    才開始改用皮夾裝等語（本院卷第97頁），足見告訴人戴聰
    原當時是將現金一萬元（十張千元鈔）對折直接置放在口袋
    內甚明，則應有一定之厚度，被告尚非無法以目視之方式得
    知證人戴聰原上衣口袋內有置放現金。因此，自僅難憑證人
    戴聰原所穿著之衣服為深色，而遽認被告即無從發現伊攜帶
    現金。辯護人此部分之抗辯，自難為有利於被告之認定。
  2.又查，證人戴聰原於本院審理時即明確結證稱：被搶之一萬
    元是我從老闆處領得薪水，我用到剩下一萬元，準備繳房租
    。我平常是每月5日及20日各領薪水一次。原來每日工資是3
    千5百元，後來因為我工作表現很好，所以我的工資增加為4
    千 2百元，我每個月領兩次工資，有簽回條，我領取薪資並
    沒有報稅，我的公司是鋒盈公司，我有時有去工作，有時沒
    有去工作，我領薪之後，沒有存進銀行，因為國稅局會扣稅
    等語（本院卷第92至96頁），經本院向其任職之鋒盈工程有
    限公司函查結果，證人戴聰原確自96年10月至96年12月4 日
    及97年3 月20日至4 月13日在鋒盈工程有限公司任職，每日
    工資三千五百元，並在96年10月份下旬及11月份上旬各領薪
    資12日42,000元，11月下旬領薪資12.5日及加班11日共實領
    48 ,700 元等情，有員工在職證明及96年薪資表附卷可稽（
    本院卷第128 至137 頁）。由此可證，證人戴聰原在96年11
    月20日（每月第二次領薪日）向其任職公司領得薪資48,700
    元，至本案案發時96年12月4 日僅14日，證人戴聰原所稱這
    些錢（1 萬元）是我領薪水花剩下的，是我上個月20日領薪
    剩下的薪水，要付房租、買檳榔的乙節，尚屬合於情理，並
    與事實相符，且參以，證人許登期於偵訊及原審審理時均證
    稱：戴聰原因遭強盜，於醫院住院期間身上無金錢，伊有借
    3 千元予戴聰原等語（偵卷第82頁、原審卷第138 頁），亦
    核與戴聰原於原審證稱：「因遭強盜後身上無金錢可使用，
    有向證人許登期借款數千元」等語（原審卷第110 頁）相符
    ；另證人戴聰原於原審98年6 月16日審理時證稱：「（問：
    你剛說當天被拿走1 萬元，你為何那麼確定就是1 萬元？）
    因為我那個錢本來是要付房租，所以我身上有1 萬元。」、
    「（問：房租是多少錢？）應該是7 千元吧。」、「（問：
    當時是7 千元，為何帶1 萬元？是付了房租，剩下一些每天
    要花銷的嗎？）對…。」、「（問：房租都幾號付？）現在
    ，我不能夠確定。」等語（原審卷第109 頁），於本院審理
    時就該一萬元是否付房租，未能提出租賃契約，亦未能提出
    其銀行帳戶往來（證人戴聰原表示未設有銀行帳戶）等證明
    ，並證稱：當時我租在表福路，在麥寮菜市場旁邊，房東名
    字我忘了。租多久我忘了，當時有打契約，但是契約書不確
    定能找得到，大約租了一年，租金6 至7 千元，每個月幾號
    繳房租我忘記了（本院卷第95頁背面）。然依上開調查證據
    結果，確可證明證人戴聰原案發時應有一萬元之資金來源已
    如前述，至於該筆現金一萬元是否作用給付房租之用，並不
    影響前揭認定之事實。況且，本件案發時為96年12月4 日，
    距證人戴聰原於原審98年6 月16日審理期日作證及本院 100
    年7 月26日作證時，已逾1 年6 月及4 年5 月之久，戴聰原
    並已搬離其當時租屋處，則伊就何時應付房租無法為詳實之
    記憶，尚與常情無違。是本件證人戴聰原雖未能提出租金給
    付證明，亦難為被告有利之認定。
  3.再依證人許登期及戴聰原上開證述內容觀之，本件案發時現
    場顯然十分混亂，被告及潘秋明於戴聰原已半躺於地上無法
    抵抗之際，仍繼續施以暴行，顯然肆無忌憚，舉措兇惡，戴
    聰原並因此受有右脛開放性骨折等傷害，所受傷害非輕，卻
    未立即報警處理，而係直至97年 3月25日陳李秀菊再度遭被
    告施暴時，始訴諸公權力，足見其原本恐懼遭被告及潘秋明
    報復，而寧願息事寧人不願追究，故其遭強盜 1萬元而未即
    時報警，亦與常情無違。又戴聰原因被告及潘秋明一再對陳
    李秀菊為不法犯行（即97年 3月25日傷害、妨害自由犯行）
    ，方鼓起勇氣報警處理，是證人戴聰原於本院審理時所證述
    ：本案在96年12月4日發生到97年3月25日這段時間我受傷住
    院，我住院期間，被告一直打手機簡訊恐嚇我，後來我住院
    20幾天出院後，我回到我租屋表福路時，我就想要搬家，我
    怕被告來找我，我很害怕，後來陳李秀菊被潘室名綁架，我
    去認人，知道就是被告，所以到警察局，才向警察局提出本
    案告訴等語（本院卷第96頁背面），尚與常理相合，更可見
    被告及潘秋明之惡性重大。因此，自難因證人戴聰原未立即
    報警處理，即認其並未遭被告及潘秋明強取1萬元。
  4.至辯護意旨再以：證人陳李秀菊、戴聰原及許登期三人之住
    所地均相同，關係匪淺，所為不利被告之證述並不足採云云
    。經查證人戴聰原係於 97年1月28日遷籍至證人許登期設於
    雲林縣麥寮鄉興華村興華22號，證人陳李秀菊則係於97年 2
    月13日與及長子陳圓宇共同遷籍至上開住址，有戶籍資料查
    詢及雲林縣麥寮鄉戶政事務所函附卷可稽（本院卷第57至59
    、132 頁），並經證人戴聰原證稱：因為案發後我被潘室名
    恐嚇時，我向許登期商量說要將戶口遷過去那裡，我怕潘室
    名會來找我，許登期在本案發生前就住在那裡也設籍在那裡
    ，陳李秀菊因為小孩要唸書，所以才設籍在許登期那裡等語
    （本院卷第95頁背面），核與隔離訊問之證人許登期所結證
    稱：戴聰原出院後才遷戶籍到我那裡，我聽他說潘室名有恐
    嚇他的樣子。陳李秀菊什麼時候把戶籍遷過來我忘記了，陳
    李秀菊被綁架後，他女兒陳香如來跟我講，我要他們報案後
    ，後來他們才遷戶籍過來，因為怕被告才遷戶口。（問：為
    何陳香如沒有遷戶口，只有陳李秀菊遷戶口？）因為是為了
    要讓陳李秀菊的兒子唸書才遷戶口等情相符（本院卷第98、
    100 頁）。足見本案於96年12月4 日發生後，證人戴聰原始
    於97年1 月28日遷籍至證人許登期設於雲林縣麥寮鄉興華村
    興華22號，而證人陳李秀菊則亦係於97年2 月13日與及長子
    陳圓宇共同遷籍至上開住址（為其子就學問題）乙情，應屬
    事實，則證人戴聰原、陳李秀菊、許登期等人於本案案發前
    並非同住一址，是辯護意旨以：證人陳李秀菊、戴聰原及許
    登期三人之住所地均相同，即認定其等關係匪淺，所為不利
    被告之證述並不足採云云，尚屬遽斷。
  5.辯護意旨另以：陳李秀菊於96年間曾要求被告將欲匯給女兒
    潘宣宏之扶養費匯至「戴聰賢」銀行帳戶（被告係以胞姐潘
    秋華之女兒王逸沁名義匯款），戴聰賢應是證人戴聰原之兄
    弟，顯然陳李秀菊與證人戴聰原關係匪淺，所為不利被告之
    證述並不足採云云。惟質之證人戴聰原結證稱：「戴聰賢是
    我哥哥。（問：為何被告給陳香如的贍養費要寄到戴聰賢的
    戶頭？）沒有這個事情，被告根本沒有錢，哪會寄贍養費，
    每個月被告還逼陳香如給他錢使用。（問：對於被告匯款至
    戴聰賢之帳戶明細有何意見？）這不可能是贍養費，這是陳
    香如透過他父親跟我借的要還我的，至於陳香如的錢從何來
    的，我不知道，匯給戴聰賢的原因是因為我沒有帳戶，所以
    叫他把錢匯到戴聰賢的帳戶，陳香如叫我叔叔，是因為我跟
    他爸爸是好朋友。」等語（本院卷第96頁），又觀諸被告所
    提出之其匯款予戴聰賢之帳戶明細（原審卷154至157頁），
    其中匯款予戴聰賢者僅在96年10月14日5,000元1筆，其餘則
    係直接匯款予陳香如，足徵證人戴聰原所述上情應非虛構，
    是被告上訴意旨以陳李秀菊於96年間曾要求被告將欲匯給女
    兒潘宣宏之扶養費匯至「戴聰賢」銀行帳戶等情，認渠等三
    人關係匪淺，所為不利被告之證述並不足採，顯屬無據，不
    足採信。
  6.末按證人係現場目擊案發經過而陳述親身經歷之人，實難強
    求證人與被害人、告訴人或被告完全素不相識或無任何情誼
    。若僅以證人與被害人、告訴人或被告相識，或有特殊情誼
    ，即遽認證人所證述之內容偏頗不足採信，顯難達成刑事訴
    訟制度發現真實之目的，且所有犯罪除有堅強之物證足資佐
    證外，將均無法查明，而任犯罪者逍遙法外，使犯罪者氣燄
    更甚，無所顧忌。準此，本案證人許登期、戴聰原及陳李秀
    菊之證述內容何者可信，既經本院逐一詳加認定如前，縱渠
    等三人本係相識之友人，亦無礙渠等證言之可信性。
  (五)綜參上開各項證據之調查結果，告訴人戴聰原雖係本件之被
    害人，其指證難免會有使被告受刑事追訴之目的，然經核告
    訴人戴聰原所證述之被害情節，與前揭目擊證人陳李秀菊、
    許登期等人所證述之經過情形均大致相符，足認告訴人戴聰
    原之指證內容並無重大瑕疵存在，且經查有前揭補強證據已
    足擔保告訴人戴聰原證詞之真實性，足認告訴人戴聰原所指
    證被告潘室名與潘秋明共同毆打戴聰原之過程中，被告確有
    自戴聰原上衣右口袋內強取 1萬元現金之犯罪情節，核與事
    實相符，應堪信為真實可採。從而，被告共同攜帶兇器強盜
    犯行，亦堪認定。
六、被告潘室名與潘秋明有共同意圖不法所有之強盜犯意聯絡，
    而就上開強盜犯行，應成立共同正犯
  (一)惟按共同實施犯罪行為之人，在合同意思範圍之以內，各自
    分擔行為之一部，相互利用他人之行為，以達其犯罪之目的
    者，即應對於全部所發生之結果，共同負責；又按刑法上之
    幫助犯，係指以幫助之意思，對於正犯資以助力，而未參與
    實施犯罪之行為者而言，如就構成犯罪事實之一部，已參與
    實施即屬共同正犯。上訴人既於他人實施恐嚇時，在旁助勢
    ，攔阻被恐嚇人之去路，即已分擔實施犯罪行為之一部，自
    係共同正犯，原判決以幫助犯論擬，非無違誤（最高法院28
    年上字第3110號及49年台上第77號判例分別參照）。再按共
    同正犯之意思聯絡，不限於事前有所協議，其於行為當時，
    基於相互之認識，以共同犯罪之意思參與者，亦無礙於共同
    正犯之成立；又意思之聯絡並不限於事前有所謀議，即僅於
    行為當時有共同犯意之聯絡者，亦屬之，且其表示之方法，
    亦不以明示通謀為必要，即相互間有默示之合致，亦無不可
    （最高法院73年台上字第1886、2364號判例分別參照）。
  (二)查本件被告與潘秋明先共同毆打告訴人戴聰原，其間並由潘
    秋明拿水果刀抵住告訴人戴聰原脖子，被告持鐵鎚之方式，
    利用共同毆打告訴人戴聰原倒地而不能抗拒之下，再由被告
    自戴聰原上衣右口袋內強取 1萬元現金等情，業經本院認定
    如前，又觀諸被告自告訴人口袋強取現金時，並喝令告訴人
    說『錢拿出來』（台語），可見另案被告潘秋明對被告行搶
    一節已有認識，並在當時即已基於強盜之相互認識，而協助
    以水果刀抵住告訴人脖子以防止其抵擋，至為明顯。綜參以
    上各情，足見被告潘室名與潘秋明二人分別以上開強暴方式
    而協力完成強取告訴人 1萬元之犯罪行為，足證被告潘室名
    與同案共犯潘秋明二人所參與實行者均係屬分擔上開傷害及
    強盜之構成犯罪要件行為一部，雖下手行搶者係被告潘室名
    ，但被告與潘秋明二人在基於共同強盜之合同意思範圍以內
    ，二人各自分擔行為之一部，相互利用各自行為，以達其犯
    罪之目的者，即應對於所發生之結果，共同負責，應無疑義
    。
七、綜上所述，被告所辯各節，顯係卸責之詞，均不足採。從而
    ，本院綜合上開證據之調查結果，並參酌各項情況證據以觀
    ，被告與潘秋明二人共同攜帶兇器強盜之犯行，事證明確，
    應堪認定。
肆、論罪科刑之理由
一、按攜帶兇器強盜罪，係以行為人攜帶兇器強盜為其加重條件
    ，此所謂兇器，其種類並無限制，凡客觀上足對人之生命、
    身體、安全構成威脅，具有危險性之兇器均屬之，且祇須行
    為時攜帶此種具有危險性之兇器為已足，並不以攜帶之初有
    行兇之意圖為必要（最高法院79年臺上字第5253號判例意旨
    參照）。又按水果刀為鋒利鐵器，鐵鎚亦為鐵質物品，自均
    得以加害人之生命、身體安全，於客觀上具有危險性，皆屬
    於兇器之一種，即有刑法第321條第1項第 3款之情形。核被
    告上開所為，係犯刑法第330條第1項之攜帶兇器加重強盜罪
    （至被告犯罪後刑法第321條雖有修正，但適用之該條第1項
    第3並未修正，自無比較新舊法之問題）。
二、又被告係與潘秋明二人，由潘秋明持水果刀、被告持鐵鎚之
    方式，毆打告訴人戴聰原成傷之強暴行為至使不能抗拒後，
    取走戴聰原之現金 1萬元，被告及潘秋明於強盜戴聰原財物
    前所為毆打戴聰原之行為，與渠等於強盜戴聰原財物後接續
    毆打戴聰原之行為無法分割，且戴聰原所受傷害乃被告與潘
    秋明上開強暴行為之當然結果，故不另論傷害罪，公訴人認
    被告此部分尚成立傷害罪云云，容有誤會，併予敘明。
三、被告與另案被告潘秋明間就上開加重強盜犯行，有犯意之聯
    絡及行為之分擔，應論以共同正犯。
伍、維持原判決之理由
一、原審以被告加重強盜犯行罪證明確，因而適用刑法第28條、
    第330條第1項之規定。並審酌被告與戴聰原並無仇怨，僅因
    戴聰原前往陳李秀菊之租屋處，即持鐵鎚毆打戴聰原，於戴
    聰原已因遭被告及潘秋明毆打無法反抗，半躺於地面時，仍
    繼續毆打直至右脛骨骨折始肯罷手。被告年輕力壯，不思以
    正途取財，於戴聰原無法抵抗之情形下，強取戴聰原身上所
    攜帶之現金 1萬元，以上諸多行為，在在顯現被告目無法紀
    ，犯罪手段惡劣，對社會治安、人民居家安寧影響甚鉅。被
    告於犯罪後對於傷害戴聰原、加重強盜部分，設詞狡飾犯行
    ，顯毫無悔改之意等一切情狀，就被告共同犯攜帶兇器強盜
    罪部分，量處有期徒刑八年。並敘明被告及共犯所用之水果
    刀、鐵鎚等物，均未扣案，無證據足認目前仍然存在或屬被
    告、共犯所有，而均不予宣告沒收。
二、本院經核原判決關於被告加重強盜犯行部分，其認事用法，
    並無不合，且量刑亦堪屬允當。被告上訴意旨猶執前詞，否
    認犯罪，指摘原判決該部分不當，經查殊非足取，為無理由
    ，應予駁回。
陸、適用之法律：刑事訴訟法第371條、第368條。
本案經檢察官王碧霞到庭執行職務。
中    華    民    國   100    年    9     月    27    日
                  刑事第五庭    審判長法  官  楊明章
                                      法  官  趙文淵
                                      法  官  蔡美美
以上正本證明與原本無異。
如不服本判決應於收受送達後10日內向本院提出上訴書狀，其未
敘述上訴理由者，並得於提起上訴後10日內向本院補提理由書（
均須按他造當事人之人數附繕本）「切勿逕送上級法院」。
                                      書記官  歐貞妙
中    華    民    國   100    年    9     月    27    日
附錄本判決論罪科刑法條：
中華民國刑法第330條第1項
犯強盜罪而有第321條第1項各款情形之一者，處 7年以上有期徒
刑。